【裁判字號】    99,訴,482
【裁判日期】    991228
【裁判案由】    搶奪
【裁判全文】
臺灣花蓮地方法院刑事判決               99年度訴字第482號
公  訴  人  臺灣花蓮地方法院檢察署檢察官
被      告  梁全興
上列被告因搶奪案件，經檢察官提起公訴（99年度偵字第5396號
），被告於準備程序中就被訴事實為有罪之陳述，經告知簡式審
判程序之旨，並聽取當事人之意見後，本院裁定由受命法官獨任
進行簡式審判程序，並判決如下：
    主  文
梁全興共同意圖為自己不法之所有，而搶奪他人之動產，累犯，
處有期徒刑壹年肆月。
    事  實
一、梁全興曾因搶奪案件，經臺灣高等法院花蓮分院以86年度上
    訴字第356號判決判處有期徒刑 4年6月，嗣經最高法院以87
    年度台上字第1781號駁回上訴確定，於民國89年8月4日假釋
    出獄，假釋期間付保護管束，於91年7月7日假釋期滿未經撤
    銷假釋，視為執行完畢（不構成累犯）。
二、其復因竊盜案件，經本院以93年度易字第16號判決判處有期
    徒刑5月，如易科罰金，以銀元3百元折算 1日確定，第因搶
    奪、收受贓物案件，經本院以93年度訴字第 158號判決判處
    應執行有期徒刑1年5月確定，前開2案經本院以 94年度聲字
    第140號裁定應執行有期徒刑1年9月確定，於95年5月25日縮
    短刑期執行完畢（構成累犯）。再因搶奪案件，經本院以96
    年度訴字第301號判決判處有期徒刑1年6月，減為有期徒刑9
    月確定；因竊盜案件，經本院以96年度花簡字第 513號判決
    判處有期徒刑4月，如易科罰金，以新臺幣1千元折算 1日，
    減為有期徒刑2月，如易科罰金，以新臺幣1千元折算 1日，
    嗣經本院以96年度簡上字第 161號判決駁回上訴確定；以96
    年度訴字第404號判決判處有期徒刑6月，如易科罰金，以新
    臺幣1千元折算1日，減為有期徒刑 3月，如易科罰金，以新
    臺幣1千元折算1日確定；以96年度花簡字第1028號判決判處
    有期徒刑6月，如易科罰金，以新臺幣1千元折算 1日，減為
    有期徒刑3月，如易科罰金，以新臺幣1千元折算 1日確定；
    以97年度花簡字第953號判決判處有期徒刑3月，如易科罰金
    ，以新臺幣1千元折算1日，減為有期徒刑1月 15日，如易科
    罰金，以新臺幣1千元折算1日確定，前開 6案接續執行，於
    98年9月25日假釋出監，假釋期間付保護管束，於98年 11月
    15日假釋期滿未經撤銷假釋，視為執行完畢（構成累犯）。
三、詎其猶不知悔改，於99年10月23日13時30分許，騎乘其所有
    車牌號碼 XF9-718號普通重型機車搭載陳承宗（由本院另行
    審結），行經花蓮縣花蓮市華東92號洪阿花住處前，見洪阿
    花行動不便、年邁可欺，認為有機可趁，梁全興與陳承宗竟
    共同意圖為自己不法之所有，基於搶奪之犯意聯絡，由陳承
    宗藉請洪阿花吃檳榔之機會，趁洪阿花不及防備之際，由陳
    承宗徒手搶奪洪阿花頸上之金項鍊2條，得手後2人隨即騎乘
    上開機車逃離現場，將前開搶得之項鍊變賣，得款新台幣 4
    萬1千元，由2人平分花用。嗣經洪阿花報警處理，為警循線
    查悉上情。
四、案經洪阿花訴由花蓮縣警察局花蓮分局報告臺灣花蓮地方法
    院檢察署檢察官偵查起訴。
    理  由
壹、程序事項：
    查被告梁全興所犯係死刑、無期徒刑、最輕本刑為 3年以上
    有期徒刑以外之罪，其於準備程序就上揭被訴事實為有罪之
    陳述，經告知簡式審判程序之旨，並聽取當事人之意見後，
    本院認無不得或不宜改依簡式審判程序進行之處，業已依刑
    事訴訟法第273條之1第1項、第 284條之1，裁定進行簡式審
    判程序，是本件之證據調查，依同法第273條之2規定，不受
    同法第159條第1項、第161條之2、第161條之3、第163條之1
    及第164條至第170條規定之限制，合先敘明。
貳、實體事項：
一、上揭事實，業據被告梁全興於本院羈押訊問、準備程序及審
    理時迭承不諱（見本院卷第53至54頁、第76頁、第85至86頁
    ），核與告訴人洪阿花於警詢時及偵查中指訴情節相符（見
    警卷第13至14頁、第16至18頁、偵字第5396號卷第64至65頁
    ），並據證人余淑慧於警詢時及偵查中、證人陳承宗於偵查
    中證述明確（見警卷第20至21頁、第24至25頁，偵字第5396
    號卷第64頁、偵字第5620號卷第58至60頁），並有現場繪測
    圖1紙附卷可佐（見警卷第 48頁），足認被告自白與事實相
    符，應堪採信。本件事證明確，被告犯行洵堪認定，應依法
    論科。
二、核被告所為，係犯刑法第325條第1項之搶奪罪。被告就前開
    搶奪犯行，與同案被告陳承宗有犯意聯絡及行為分擔，應論
    以共同正犯。被告有如事實欄二所示因竊盜、搶奪、收受贓
    物案件，經本院判處罪刑確定並執行完畢之紀錄，有臺灣高
    等法院被告前案紀錄表1紙附卷可稽，5年內故意再犯本件有
    期徒刑以上刑之罪，為累犯，應依刑法第 47條第1項規定加
    重其刑。爰審酌被告正值壯年，不思以正當途徑賺取金錢，
    竟以騎乘機車之方式，對年邁婦人遂行搶奪犯行，除造成被
    害人財物損失外，更危害他人生命、身體安全，嚴重影響社
    會治安，被告有事實欄一及二所示多次因搶奪案件經法院判
    處罪刑並執行完畢之紀錄，有臺灣高等法院被告前案紀錄表
    1 紙附卷可佐，復為本件犯行，足徵其對於他人生命、身體
    、財產法益極為欠缺尊重，雖表示願意賠償告訴人損害，惟
    尚未賠償告訴人，及犯罪後坦承犯行之態度，暨其智識程度
    、生活狀況等一切情狀，量處如主文所示之刑，以資懲儆。
據上論斷，應依刑事訴訟法第273條之1第1項、第299條第 1項前
段，刑法第28條、第325條第1項、第47條第1項，判決如主文。
本案經檢察官簡淑如到庭執行職務
中    華    民    國    99    年    12    月    28    日
                  刑事第二庭    法  官  林季緯
以上正本證明與原本無異。
如不服本判決應於收受送達後10日內向本院提出上訴書狀，並應
敘述具體理由。其未敘述上訴理由者，應於上訴期間屆滿後20日
內向本院補提理由書(均須按他造當事人之人數附繕本)「切勿逕
送上級法院」。告訴人或被害人如對於本判決不服者，應具備理
由請求檢察官上訴，其上訴期間之計算係以檢察官收受判決正本
之日期為準。
中    華    民    國    99    年    12    月    28    日
                                書記官
附錄本判決論罪之法律條文：
中華民國刑法第325條第1項:
（普通搶奪罪）
意圖為自己或第三人不法之所有，而搶奪他人之動產者，處 6月
以上5年以下有期徒刑。
因而致人於死者，處無期徒刑或 7年以上有期徒刑，致重傷者，
處3年以上10年以下有期徒刑。
第1項之未遂犯罰之。

司法院資訊處製作；財團法人民間司法改革基金會備份。
